【裁判字號】    94,上訴,1948
【裁判日期】    950502
【裁判案由】    違反槍砲彈藥刀械管制條例
【裁判全文】
臺灣高等法院高雄分院刑事判決        94年度上訴字第1948號
上  訴  人
即  被  告  甲○○
選任辯護人  王進勝律師
            吳建勛律師
            黃淑芬律師
上列上訴人因違反槍砲彈藥刀械管制條例案件，不服臺灣高雄地
方法院94年度訴字第1541號中華民國94年10月31日第一審判決（
起訴案號：臺灣高雄地方法院檢察署93年度偵字第22985 號），
提起上訴，本院判決如下：
     主  文
上訴駁回。
     事  實
一、甲○○明知制式手槍係屬槍砲彈藥刀械管制條例所列管禁止
    寄藏、持有之物，未經主管機關之許可，不得寄藏，於民國
    93年7 月20日，在其高雄市○○區○○路164 巷1 弄12號2
    樓住處，收受其友人蔡文川（未經起訴）自美國奧克蘭州某
    地以郵寄方式寄送之包裹1 件後，接獲蔡文川之電話，並委
    託其代為保管上開包裹內夾藏之美國RUGER 廠製P90 型口徑
    0.45吋制式手槍1 支 (含彈匣1 個，槍枝管制編號：000000
    0000) ，甲○○即將上開夾藏槍枝之包裹，藏放在其上址住
    處之房間內，而未經許可，寄藏上開制式手槍1 支（含彈匣
    1 個）。蔡文川復於93年11月間某日，將夾藏在1 支大手電
    筒內之口徑0.45吋制式達姆彈14顆、夾藏在2 支小手電筒內
    之口徑0.45吋制式達姆彈6 顆 (每支小手電筒各3 顆)及 彈
    匣1 個，置放在包裹內，自美國達拉斯加州某地，欲郵寄至
    甲○○上址住處。惟於93年11月10日10時30分許，經處理該
    包裹之財政部臺北關稅局北郵支局員工，執行X 光檢查時發
    覺有異，即向臺北市政府警察局大安分局報案，該分局警員
    隨即於翌日南下高雄，並聯絡高雄地區某郵局之郵務士配合
    前往甲○○上址住處寄送上開包裹，經甲○○親自簽收後，
    該分局警員即出示搜索票，而於93年11月11日14時30分許，
    在甲○○上址住處搜索扣得上開美國RUGER 廠製P90 型口徑
    0.45吋制式手槍1 支（含彈匣1 個）、口徑0.45吋制式達姆
    彈20顆及彈匣1 個（涉嫌寄藏、持有子彈部分，不能證明其
    犯罪，詳後述），始查悉上情。
二、案經臺北市政府警察局大安分局報告臺灣高雄地方法院檢察
    署檢察官偵查起訴。
     理  由
壹、證據能力部分：
一、按訊問被告時應全程連續錄音，必要時並應全程連續錄影，
    但有急迫情況，且經記明筆錄者，不在此限；筆錄內所載之
    被告陳述與錄音或錄影之內容不符者，除有前項但書情形外
    ，其不符之部分，不得作為證據；上開規定，於司法警察詢
    問犯罪嫌人時準用之，刑事訴訟法第100 條之1 第1 、2 項
    、同法第100 條之2 項分別定有明文。考其立法目的，在於
    建立詢問筆錄之公信力，並擔保詢問程序之合法正當；亦即
    在於擔保犯罪嫌疑人對於詢問之陳述係出於自由意思及筆錄
    所載內容與其陳述相符。故司法警察（官）詢問犯罪嫌疑人
    如違背上開規定，其所取得之供述筆錄，究竟有無證據能力
    ，即應審酌司法警察（官）違背該法定程序之主觀意圖、客
    觀情節、侵害犯罪嫌疑人權益之輕重、對犯罪嫌疑人在訴訟
    上防禦不利益之程度，以及該犯罪所生之危害，暨禁止使用
    該證據對於抑制違法蒐證之效果，及司法警察（官）如依法
    定程序有無發現該證據之必然性等情形，本於人權保障與社
    會安全之均衡維護精神，依比例原則，具體認定之。但如犯
    罪嫌疑人之陳述係屬自白，同法第156 條第1 項已特別規定
    「被告之自白，非出於強暴、脅迫、利誘、詐欺、違法羈押
    或其他不正之方法，且與事實相符者，得為證據」，則被告
    在警詢之自白如係出於自由意思而非不正之方法，且其自白
    之陳述與事實相符，縱令司法警察（官）對其詢問時未經全
    程連續錄音或錄影，致詢問程序不無瑕疵，仍難謂其於警詢
    自白之筆錄無證據能力（最高法院92年度台上字第6119號、
    92年度台上字第2874號判決要旨參照）。本件被告辯稱：伊
    於警詢時精神不好，且警詢筆錄是警察製作完畢之後，再命
    伊依筆錄之內容逐字逐句朗讀而錄音，並未依法全程連續錄
    音，故警詢筆錄無證據能力云云。惟經原審勘驗被告警詢錄
    音帶之結果，並未發覺被告有何精神不佳之情事，且被告於
    警詢之陳述與警詢筆錄之記載亦大致相符，此有原審94年10
    月14日審判筆錄在卷可稽，此外，又查無有何強暴、脅迫、
    利誘、詐欺、疲勞訊問、違法羈押或其他不當方法之情事。
    再者，被告於警詢時供承：伊受友人蔡文川之委託，在伊高
    雄市○○區○○路164 巷1 弄12號2 樓住處收受蔡文川自美
    國寄達之包裹，蔡文川自美國奧克蘭州某地郵寄包裹，伊於
    同年7 月20日在伊上開住處收受，伊收受上開包裹後，接獲
    蔡文川電話告知，上開包裹內夾藏1 把槍枝，該槍枝作為觀
    賞用，伊曾責備蔡文川等語，核與被告於偵查、原審及檢察
    官聲請羈押原審訊問時所陳述之情節大致相符，復有上開槍
    枝1 之扣案可證，是應認其於警詢時之自白與事實相符，又
    非不當之方法取得，則對於被告之人權保障及公共利益之均
    衡維護，並無失衡之結果，故被告於警詢時之自白，應有證
    據能力，合先敘明。
二、按刑事訴訟法第159 條第1 項規定：被告以外之人於審判外
    之言詞或書面陳述，除法律有規定者外，不得作為證據。被
    告以外之人（包括證人、鑑定人、告訴人、被害人及共同被
    告等）於審判外之言詞或書面陳述，即所謂傳聞證據。由於
    傳聞證據有悖法院直接審理及言詞審理之精神，妨礙當事人
    之反對詰問權，影響程序正義之實現，除法律有規定者（例
    如同法第159 條第2 項、同法第159 條之1 至之5 、同法第
    206 條等）外，原則上不具證據能力。本案被告所提出之蔡
    文川寄予被告之信件1 份及蔡文川之母乙○○與被告之妻薛
    嘉慧93年11月17日凌晨之對話內容錄音帶及譯文，均係被告
    以外之人於審判外之言詞或書面陳述，且公訴人於原審時亦
    聲明異議，是經核與刑事訴訟法第159 條第2 項、第159 條
    之1 至之5 、第206 條例外得為證據之規定均不相符，依法
    刑事訴訟法第159 條第1 項之規定不得作為證據。
貳：實體方面
一、訊據上訴人即被告甲○○（下稱被告）對其於93年7 月20日
    ，在其上址住處，收受友人蔡文川自美國奧克蘭州某地以郵
    寄方式寄送之包裹1 件後，接獲蔡文川之電話，告知其上開
    包裹內有夾藏1 支槍之事實坦承不諱，惟矢口否認有寄藏制
    式手槍之犯行，辯稱：蔡文川告訴伊那是玩具槍，用來擺飾
    的，伊不知該槍係槍砲彈藥刀械管制條所列管之槍枝，且那
    是蔡文川的私人物品，伊一直沒有拆開包裹，直到警察來搜
    索後，才知道那是真槍云云。經查：
（一）被告於警詢時供稱：蔡文川寄來上開包裹後，伊接獲蔡文
      川電話告知，上開包裹內夾藏1 把槍枝，伊責備蔡文川等
      語，此經原審勘驗被告之警詢錄音帶無訛（見原審94年10
      月14日審判筆錄），且被告於檢察官聲請羈押原審93年11
      月12日訊問時亦供稱：伊有收到蔡文川寄給伊之另一個包
      裹，內含制式45手槍1 把及彈匣1 個，該包裹是93年7 月
      20日收到，伊知道該包裹內有手槍，就罵渠，朋友這樣做
      ，竟然寄這種東西給伊，渠說不要緊是玩具手槍，我沒拆
      開就一直放在旁邊等語（見原審93年聲羈字第918 號卷第
      5 頁），足見被告接獲蔡文川電話告知上開包裹內夾藏1
      把槍枝後，被告確有責罵蔡文川之事實，洵堪認定。而依
      社會一般人之智識經驗，槍枝對社會治安造成嚴重之威脅
      與破壞，政府大力掃盪非法槍械，寄藏持有槍械之刑責非
      輕，故若有懷疑自己可能持有槍枝時，理當應儘速查明清
      楚並妥為處理（如報警或丟棄），以確保自身之安全，亦
      可免遭刑事追訴判刑之風險。參以被告於本件案發時已年
      近30歲，已有相當之社會經驗，理當知悉上情且有所警覺
      ，故當蔡文川以電話告知上開包裹內夾藏1 把槍枝後，理
      當應儘速查證並妥為處理；甚且，若其主觀上認蔡文川寄
      送之槍枝為玩具槍，大可一笑置之，又何以需責罵蔡文川
      ，是顯見其應知悉上開包裹所夾藏之槍枝係屬槍砲彈藥刀
      械管制條例所列管之槍枝無訛，又其知悉後仍將之藏放在
      其上址住處房間內，足認其有受蔡文川之委託保管而寄藏
      上開槍枝甚明。
（二）上開扣案之槍枝（含彈匣1 個，槍枝管制編號0000000000
      號）1 支，經送請內政部警政署刑事警察局以性能檢驗法
      及比對顯微鏡比對法鑑定結果，認係美國RUGER 廠製P90
      型口徑0.45吋制式手槍，機械性能良好，可擊發同口徑制
      式子彈，具有殺傷力等情，有內政部警政署刑事警察局94
      年1 月26日刑鑑字第0930228244號槍彈鑑定書1 份附卷可
      稽（見93年度偵字第22985 號卷第61頁至第64頁）。此外
      ，復有臺北市政府警察局大安分局搜索扣押筆錄、扣押物
      品目錄表各1 紙及上開制式手槍1 支（含彈匣1 個）扣案
      可資佐證。
（三）證人乙○○即蔡文川之母於本院審理時雖證稱：伊打電話
      給蔡文川，伊問蔡文川有沒有告訴被告，蔡文川說沒有，
      只是玩具槍而已等語（見本院卷第51頁）。惟證人乙○○
      所述之情節，係蔡文川所告知，並非證人乙○○親身之見
      聞聽聞，是尚難以此即遽認蔡文川僅告知被告該包裹所夾
      藏之槍枝為玩具槍，且亦無證據足資證明證人乙○○確有
      與蔡文川通過上開電話，故證人乙○○之證詞並不足為被
      告有利之認定。
（四）綜上所述，被告之上開辯解，顯係卸責之詞，諉無可採。
      本件事證明確，被告上開犯行，洵堪認定。
二、核被告所為，係犯槍砲彈藥刀械管制條例第7 條第4 項之寄
    藏手槍罪，其寄藏手槍時之持有行為，為寄藏之當然結果，
    不另論以持有手槍罪。
三、公訴人另以：蔡文川復於93年11月間某日，將夾藏在1 支大
    手電筒內之口徑0.45吋制式達姆彈14顆、夾藏在2 支小手電
    筒內之口徑0.45吋制式達姆彈6 顆（每支小手電筒各3 顆）
    及彈匣1 個，置放在包裹內，自美國達拉斯加州某地，欲郵
    寄至甲○○上址住處。惟於93年11月10日10時30分許，經處
    理該包裹之財政部臺北關稅局北郵支局員工，執行X 光檢查
    時發覺有異，即向臺北市政府警察局大安分局報案，該分局
    警員隨即於翌日南下高雄，並聯絡高雄地區某郵局之郵務士
    配合前往甲○○上址住處寄送上開包裹，經甲○○親自簽收
    後，該分局警員即出示搜索票，而於93年11月11日14時30分
    許，在甲○○上址住處另搜扣得口徑0.45吋制式達姆彈20顆
    及彈匣1 個，因認被告另涉犯槍砲彈藥刀械管制條例管制第
    12條第4 項之寄藏、持有制式子彈罪嫌云云。惟查：
（一）按被告未經審判證明有罪確定前，推定其為無罪；犯罪事
      實，應依證據認定之，無證據不得認定犯罪事實。又不能
      證明被告犯罪者，應諭知無罪之判決，刑事訴訟法第154
      條、第301 條第1 項分別定有明文。次按，認定犯罪事實
      所憑之證據，雖不以直接證據為限，間接證據亦包括在內
      ，然而無論直接證據或間接證據，其為訴訟上之證明，須
      於通常一般人均不致有所懷疑，而得確信其為真實之程度
      者，始得據為有罪之認定，倘其證明尚未達到此一程度，
      而有合理之懷疑存在時，即難遽採為不利被告之認定，最
      高法院著有76年臺上字第4986號判例可資參照。又依刑事
      訴訟法第161 條第1 項規定，檢察官就被告犯罪事實，應
      負舉證責任，並指出證明之方法。因此，檢察官對於起訴
      之犯罪事實，應負提出證據及說服之實質舉證責任。倘其
      所提出之證據，不足為被告有罪之積極證明，或其指出證
      明之方法，無從說服法院以形成被告有罪之心證，基於無
      罪推定之原則，自應為被告無罪判決之諭知，最高法院亦
      著有92年臺上字第128 號判例可參。
（二）公訴人認被告涉有寄藏、持有制式子彈之犯行，無非係以
      被告於警詢及偵查時之供述、證人即臺北市政府警察局大
      安分局警員楊明福、黃國基之證詞、上開制式子彈20顆（
      含彈夾1 個）扣案及臺北市政府警察局大安分局搜索扣押
      筆錄、扣押物品目錄表、內政部警政署刑事警察局94 年1
      月26日刑鑑字第0930228244號槍彈鑑定書為論罪依據。然
      訊據被告堅決否認有寄藏持有子彈之犯行，辯稱：郵寄子
      彈之事情，蔡文川沒有告訴伊，伊並不知情等語。經查：
      被告對其於93年11月11日14時許，在其上址住處，收受蔡
      文川自美國郵寄之包裹1 個，該包裹在大小手電筒內共夾
      藏20顆子彈（含彈夾1 個）之事實供承明確，核與證人即
      臺北市政府警察局大安分局警員楊明福、黃國基分別於偵
      查及原審審理時所證述之情節相符（見偵查卷第23頁及原
      審卷第67制70頁），復經原審當庭勘驗搜索扣押錄影帶屬
      實（見原審卷第73、74頁），並有臺北市政府警察局大安
      分局搜索扣押筆錄、扣押物品目錄表在卷可按，且上開扣
      案之子彈20顆，經送請內政部警政署刑事警察局鑑定結果
      ，認均係口徑0.45吋制式子彈，均具有殺傷力等情，有內
      政部警政署刑事警察局94年1 月26日刑鑑字第0930228244
      號槍彈鑑定書1 份附卷可稽（見93年度偵字第22985 號卷
      第61頁至第64頁）。而上開事證，僅能證明蔡文川確有將
      上開20顆制式子彈自美國郵寄予被告，惟尚難以此郵寄之
      事實即遽予推認被告知悉蔡文川有郵寄上開包裹，且知悉
      該包裹內夾藏有上開制式子彈等情。公訴人認被告涉犯寄
      藏、持有子彈之罪嫌所憑之證據，尚未達於通常一般之人
      均不致有所懷疑，而得確信其為真實之程度，依刑事訴訟
      制度「倘有懷疑，即從被告之利益為解釋」、「被告應被
      推定為無罪」之原則，即難據以為被告不利之認定。此外
      ，復查無其他積極證據足資證明被告有何上開被訴之犯行
      ，揆諸前揭法律規定及說明，被告之犯罪自屬不能證明。
      惟公訴人認此部分與前揭論罪科刑部分有想像競合之裁判
      上一罪關係，爰不另為無罪之諭知。
四、原審認被告罪證明確，因而適用槍砲彈藥刀械管制條例第7
    條第4 項、刑法第11條前段、第42條第2 項、第38條第1 項
    第1 款，罰金罰鍰提高標準條例第2 條，現行法規所定貨幣
    單位折算新臺幣條例第2 條，並審酌被告替友人寄藏手槍，
    潛在危害社會治安，影響社會安寧秩序，犯後否認犯行，惟
    念其素行良好，此有臺灣高等法院被告前案紀錄表附卷可按
    ，其因受友人之託致罹刑章，尚未造成重大危害等一切情狀
    ，量處有期徒刑5 年6 月，併科罰金新台幣5 萬元，並諭知
    罰金如易服勞役以新台幣9 百元即銀元3 百元折算1 日。並
    說明扣案之上開制式手槍1 支（含彈匣1 個，槍枝管制編號
    0000000000號）係違禁物，不問屬於犯人與否，應依刑法第
    38條第1 項第1 款規定宣告沒收。另敘明寄藏子彈部分不另
    為無罪諭知之理由，其認事用法，核無不合，量刑亦屬允當
    。被告上訴意旨否認犯罪，指摘原判決不當，為無理由，應
    予駁回。
據上論斷，應依刑事訴訟法第368條，判決如主文。
本案經檢察官陳新慶到庭執行職務。
中    華    民    國    95    年    5     月     2    日
            刑事第五庭  審判長法  官  曾永宗
                              法  官  任森銓
                              法  官  陳  箐
以上正本證明與原本無異。
如不服本判決應於收受本判決後10日內向本院提出上訴書狀，其
未敘述上訴理由者，並得於提起上訴後10日內向本院補提理由書
狀（均須按他造當事人之人數附繕本）「切勿逕送上級法院」。
中    華    民    國    95    年    5     月     2    日
                              書記官  魏文常
附錄本判決論罪科刑法條：
槍砲彈藥刀械管制條例第7 條
未經許可，製造、販賣或運輸火砲、肩射武器、機關槍、衝鋒槍
、卡柄槍、自動步槍、普通步槍、馬槍、手槍或各類砲彈、炸彈
、爆裂物者，處死刑、無期徒刑或7 年以上有期徒刑；處徒刑者
，併科新台幣3 千萬元以下罰金。
未經許可，轉讓、出租或出借前項所列槍砲、彈藥者，處無期徒
刑或5 年以上有期徒刑，併科新台幣1 千萬元以下罰金。
意圖供自己或他人犯罪之用，而犯前二項之罪者，處死刑或無期
徒刑；處徒刑者，併科新台幣5 千萬元以下罰金。
未經許可，持有、寄藏或意圖販賣而陳列第一項所列槍砲、彈藥
者，處5 年以上有期徒刑，併科新台幣1 千萬元以下罰金。
第一項至第三項之未遂犯罰之。


司法院資訊處製作；財團法人民間司法改革基金會備份。
